【裁判字號】    98,簡上,46
【裁判日期】    980826
【裁判案由】    排除侵害
【裁判全文】
臺灣嘉義地方法院民事判決              98年度簡上字第46號
上   訴   人  乙○○
訴 訟代理 人  丁○○
被 上  訴 人  甲○○
兼訴訟代理人  丙○○
上列當事人間請求排除侵害事件，上訴人對於民國98年4月20日
本院嘉義簡易庭97年度嘉簡字第999號第一審簡易判決提起上訴
，經本院於中華民國98年8月12日言詞辯論終結，判決如下：
    主      文
原判決廢棄。
被上訴人在第一審之訴及假執行之聲請均駁回。
第一、二審訴訟費用由被上訴人連帶負擔。
    事實及理由
一、被上訴人起訴主張：
(一)、坐落嘉義縣中埔鄉○○段368地號土地（下稱系爭土地），
    面積5,291平方公尺，為被上訴人即原告丙○○與甲○○所
    共有，應有部分各為2分之1，上訴人即被告擅自占用系爭土
    地搭建鐵皮屋及衛浴設備，占用情形如原審判決附圖A、B、
    C 部分所示，妨害被上訴人所有權之行使，顯屬無權占有，
    爰依民法第767條規定，請求上訴人將系爭土地上之建物拆
    除，將系爭土地返還被上訴人。
(二)、被上訴人並依侵權行為之法律關係，請求上訴人自96年4月
    1日起至返還土地時止，賠償被上訴人所受損害，計算標準
    依系爭土地96年間之申報地價每平方公尺新台幣（下同）36
    元，按上訴人實際占用土地面積之申報地價年息百分之5計
    算。
(三)、並聲明：上訴駁回；訴訟費用由上訴人負擔。
二、上訴人則以：
(一)、系爭建物確為上訴人訴訟代理人丁○○所興建，兩造為親戚
    關係，被上訴人已經同意上訴人興建該建物，否則興建磚造
    鐵皮浴廁、鐵骨蓋鐵皮車棚、貨櫃儲物室等，均需相當時日
    ，且上訴人使用至今已超過4年，被上訴人豈可能未加以阻
    止。
(二)、本案乃由被上訴人丙○○主導，另一被上訴人甲○○對此毫
    不知情，按民法第819條第2項規定：「共有物之處分、變更
    、及設定負擔，應得共有人全體之同意」，被上訴人甲○○
    誤以為蓋用印章是要處理分割土地，被上訴人丙○○卻用來
    提起本案訴訟，實有不妥。
(三)、系爭土地乃劉氏家族祖厝，上訴人父親將土地分別登記兄弟
    名下，其用意乃藉祖厝凝聚家族情感，本案為被上訴人丙○
    ○一人之想法，導致叔姪對簿公堂，有失祖先一番苦心。
(四)、聲明：原審判決廢棄。被上訴人在第一審之訴駁回。第一、
    二審訴訟費用由被上訴人負擔。
三、兩造不爭執之事實：
(一)、系爭土地為被上訴人所共有，應有部分各2分之1。
(二)、原審判決附圖A、B、C部分所示地上物為上訴人訴訟代理人
    丁○○所搭建，為其所有。
四、本院之判斷：
(一)、按所有人對於無權占有或侵奪其所有物者，得請求返還之。
    對於妨害其所有權者，得請求除去之。民法第767條前段、
    中段固有明文。惟請求返還所有物之訴，應以現占有該物之
    人為被告，又行使前揭排除侵害請求權，請求拆除地上物之
    訴，亦應以就該地上物有事實上處分權者為被告。
(二)、本案兩造對於原審判決附圖A、B、C部分所示地上物為上訴
    人訴訟代理人丁○○所搭建，且為其所有乙節，並不爭執，
    已如上述（見本院98年6月23日準備程序筆錄、98年8月12日
    言詞辯論筆錄），上訴人並非上開地上物之所有權人，亦無
    事實上之處分權，自非系爭土地之占有人。
(三)、從而，被上訴人依民法第767條規定，請求上訴人拆除如原
    審判決附圖A、B、C部分所示之地上物，並將該地上物所占
    用之土地返還被上訴人，及給付相當於租金之損害賠償，均
    於法無據，不能准許。被上訴人之訴既經駁回，其假執行之
    聲請亦失所附麗，應併駁回之。原審就上開不應准許部分，
    為上訴人敗訴之判決，自有未洽，上訴意旨就此部分指摘原
    判決不當，求予廢棄改判，為有理由，爰由本院將原審判決
    廢棄，改判如主文第2項所示。
五、本件係上訴人全部勝訴，是本件第一、二審訴訟費，應由被
    上訴人連帶負擔。
六、本件事證已臻明確，兩造所舉其餘攻擊防禦方法暨證據，經
    核均與判決結果不生影響，爰不予一一論述，併此敘明。
七、據上論結，本件上訴為有理由，依民事訴訟法第436條之1第
    3 項、第450條、第78條、第85條第2項，判決如主文。
中    華    民    國    98    年    8    月    26    日
                  民事第二庭 審判長  法  官  黃茂宏
                                     法  官  蘇雅慧
                                     法  官  洪嘉蘭
以上正本係照原本作成
本件不得上訴
中    華    民    國    98    年    8    月    26    日
                                     書記官  陳昭煌


司法院資訊處製作；財團法人民間司法改革基金會備份。
